【裁判字號】    92,聲判,82
【裁判日期】    920521
【裁判案由】    聲請交付審判
【裁判全文】
台灣台北地方法院刑事裁定                          九十二年度聲判字第八二號
    聲 請 人
    即告訴人    甲○○
                戊○○
    右二人共同
    代  理  人  林俊倩律師
    被      告  丁○○
                乙○○
                丙○○
右列聲請人即告訴人等因被告等人侵占等案件，不服台灣高等法院檢察署中華民國九
十二年三月二十五日，九十二年度上聲議字第一○四三號駁回聲請再議之處分（原不
起訴處分案號：台灣台北地方法院檢察署九十一年度偵字第六二八五號），聲請交付
審判，本院裁定如左：
      主  文
聲請駁回。
      理  由
一、按告訴人不服上級法院檢察署檢察長或檢察總長認再議為無理由而駁回之處分者
    ，得於接受處分書後十日內委任律師提出理由狀，向該管第一審法院聲請交付審
    判。法院認為交付審判之聲請不合法或無理由者，應駁回之。刑事訴訟法第二百
    五十八條之一、第二百五十八條之三第二項前段，分別定有明文。
二、本件聲請人即告訴人甲○○、戊○○以被告丙○○、乙○○、丁○○涉犯侵占等
    罪，向台灣台北地方法院檢察署檢察官提出告訴，經台灣台北地方法院檢察署檢
    察官於民國九十一年十二月三十一日以九十一年度偵字第六二八五號不起訴處分
    後，聲請人不服，聲請再議，亦經台灣高等法院檢察署檢察長以再議為無理由，
    於九十二年三月二十五日以九十二年度上聲議字第一○四三號處分書駁回再議之
    聲請，聲請人於九十二年三月三十一日收受處分書後，於同年四月十一日委由代
    理人林俊倩律師向本院聲請交付審判，合先敘明。
三、聲請交付審判意旨略以：（一）告訴人甲○○之中興銀行帳戶00000000
    0000帳號內之美金一千八百萬元存款自八十五年八月間存入起，中興銀行從
    未計付利息，此有財政部台灣省中區國稅局南投縣分局中區國稅縣二字第○九二
    ○○○六二九三號函可證，可知八十五年九月十七日檢察官扣押該美金帳戶前之
    一個月，有美金五萬餘元之利息（以年息百分之三點五計算），中興銀行不僅未
    付，亦未依法代扣利息所得稅美金五千餘元（以利息所得總額百分之十計算），
    此部分利息所得及利息所得稅皆遭中興銀行侵吞；（二）八十五年九月十七日檢
    察官扣押凍結該美金帳戶後，中興銀行竟擅將帳戶內之全部美金存款轉至另一會
    計科目，且不付任何利息，致告訴人之帳戶內美金存款至該日起即歸零，此舉不
    僅違反檢察官查扣命令，也構成背信罪嫌；（三）中興銀行如果有所謂代墊款而
    主張抵銷之情事，也是在八十六年四月十二日以後，惟應先支付利息及代扣利息
    所得稅後始得為之，但不能免其侵吞八十五年度利息所得及利息所得稅之事實，
    且中興銀行於九十年七月間，雖主張抵銷，卻從未代告訴人扣繳歷年來之利息所
    得稅，顯見八十六年至九十一年之利息所得稅部分亦全遭侵吞，顯見偵查機關未
    盡調查之能事等語。
四、本院查：右揭聲請人聲請交付審判所提出之理由，已據臺灣臺北地方法院檢察署
    檢察官於該署九十一年度偵字第六二八五號不起訴處分書及臺灣高等法院檢察署
    檢察長於該署九十二年度上聲議字第一○四三號處分書中詳加審酌：１、聲請人
    偽造中興銀行臺中分行定期存單向中國國際商業銀行等銀行詐得鉅額款項後，將
    部分贓款轉為美金一千八百萬元存入中興銀行國外部甲○○所開立之活期存款帳
    號000000000000號帳戶內，嗣經警查獲，並經臺灣臺北地方法院檢
    察署檢察官於八十五年九月十七日以八十五北檢英仁八十五他二一九一字第四０
    八八七號函加以扣押之事實，為告訴人所是認，且有前揭扣押函、中興銀行傳票
    等在卷可稽，自堪信屬實，而前揭聲請人詐騙案發生後，財政部金融局為免金融
    危機，遂於八十六年四月九日召集相關銀行等召開「戊○○詐騙集團偽造定存單
    案相關金融機構研商處理方案」會議，會議結論第一點「中興銀行甲○○帳戶美
    金一千八百萬元，由中興銀行先行墊付給世華銀行保管公元投信得利基金帳戶」
    、第五點「前述協議事項由與會單位於八十六年四月十四日前執行完畢」，中興
    銀行國外部因此以自有資金，於八十六年四月十四日將美金一千八百萬元匯入世
    華商業銀行所提供之該行開立於國外之帳戶內，並通知財政部金融局及世華商業
    銀行等事實，亦有前揭會議記錄、中興銀行簽呈、傳票、匯款電文等件附卷可考
    。上開一千八百萬元之美金存款既係聲請人詐騙所得之贓款，中興銀行承辦人依
    據前揭會議結論，簽獲核准先行以自有資金墊付世華商業銀行，再依民法第三百
    三十四條之規定行使抵銷權沖轉甲○○帳戶內之美金一千八百萬元存款，因而拒
    絕支付該款項之本金及其利息，即難認被告等有何聲請人所指之不法情事。至聲
    請人對於中興銀行國外部因行使抵銷權而拒絕支付該帳戶內美金存款之本金及利
    息一節存有爭議，自得循民事程序解決。２、中興銀行遵據財政部台財融第00
    000000函所示之期限內，於八十六年四月十二日墊付美金一千八百萬元，
    於焉，該行對甲○○取得代償之債權。惟上開款項，經檢察官扣押中，俟於九十
    年七月十二日經臺灣高等法院解除對上開款項之扣押令，並申明不得由聲請人甲
    ○○單獨領取，有該院函在卷可按。該行爰據解除命令之函示，主張對甲○○上
    揭存款及利息抵銷，是該行主張抵銷時，檢察官之扣押命令已解除。是執行墊付
    ，取得債權，及主張抵銷者為中興銀行，聲請人如認該行抵銷其存款及利息不適
    法，亦應循民事法律關係主張權利。綜上理由，本件被告等所為無涉任何侵占、
    背信等犯行，純係屬民事法律關係，蓋被告等所為皆係執行財政部金融局召集相
    關銀行召開之「戊○○詐騙集團偽造定存單案相關金融機構研商處理方案」會議
    的會議結論，並為確保中興銀行債權所為之權利主張，並無意圖為自已不法所有
    之犯意可言，聲請交付審判意旨仍以：檢察官扣押該美金帳戶前之一個月，尚有
    美金五萬餘元之利息，亦未依法代扣利息所得稅美金五千餘元，並擅將該帳戶內
    之全部美金存款轉至另一會計科目，使聲請人帳戶內之美金存款歸零，顯涉有侵
    占、背信罪嫌等情聲請交付審判，核屬民事糾紛，自應循民事法律關係解決。原
    不起訴處分書及駁回再議處分書既已調查說明，對照卷內資料，並無不合，復查
    無其他積極證據可資證明被告等人有何侵占、背信等犯行，是原檢察官及臺灣高
    等法院檢察署檢察長分別予以不起訴處分及駁回再議之聲請，並無不當，本件交
    付審判之聲請為無理由，應予駁回。
五、依刑事訴訟法第二百五十八條之三第二項前段，裁定如主文。
中      華      民國        九十二    年    五    月    二十一    日
                                        台灣台北地方法院刑事第六庭
                                            審判長法官  黃  俊  明
                                            法      官  黃  雅  芬
                                            法      官  吳  孟  良
右正本證明與原本無異。
本裁定不得抗告。
                                            書  記  官  田  華  仁
中      華      民      國        九十二    年    五    月    二十三    日


司法院資訊處製作；財團法人民間司法改革基金會備份。
